【裁判字號】    99,訴,158
【裁判日期】    990506
【裁判案由】    偽造有價證券
【裁判全文】
臺灣桃園地方法院刑事判決              99年度訴字第158號
公  訴  人  臺灣桃園地方法院檢察署檢察官
被      告  乙○○
指定辯護人  陳文正律師
上列被告因偽造有價證券案件，經檢察官提起公訴（98年度偵字
第18118 號），本院判決如下：
    主  文
乙○○意圖供行使之用，而偽造有價證券，累犯，處有期徒刑壹
年捌月。扣案之本票上偽造之「丙○○」及「甲○○」共同發票
部分（含偽造之「丙○○」及「甲○○」署名各壹枚）沒收之。
    事  實
一、乙○○前於民國95年間因詐欺案件，經本院於96年12月17日
    ，以96年度壢簡字第941 號判決判處有期徒刑5 月確定，嗣
    經減刑為有期徒刑2 月15日，並於97年1 月31日易科罰金執
    行完畢。詎其猶不知悔改，於97年4 月25日某時，因其以車
    號不詳之自用小客車，向臺北縣中和市○○路728 號之「維
    駿當鋪」借款新臺幣（下同）10萬元，而該當鋪人員要求乙○○需提供同額本票1 張供擔保，乙○○遂未經其胞兄丙○○及胞弟甲○○之同意，基於意圖供行使之用而偽造有價證
    券之犯意，在中壢市家樂福量販店內（起訴書誤載為桃園縣
    中壢市成功里興華二村74號乙○○住處），擅自冒用丙○○
    及甲○○之名義，而偽造以丙○○及甲○○為共同發票人、
    發票日97年4 月25日、面額10萬元之本票1 張，並捺印其指
    紋於偽造之「丙○○」及「甲○○」署名之上，以示與丙○○及甲○○共同為該本票之發票人並負擔本票上所載票據債
    務意旨後，交予該當鋪人員行使作為借款之擔保憑據，足生
    損害於丙○○及甲○○。嗣因乙○○未償還上開債務，該當
    鋪將該借款債權及本票讓與丁○○，丁○○持該本票向本院
    聲請就上開本票裁定准予強制執行時，經丙○○及甲○○提
    出確認本票債權不存在之訴，並經本院於98年3 月30日以97
    年度桃簡字第1520號判決系爭本票債權不存在確定，始悉上
    情。
二、案經丁○○訴由臺灣桃園地方法院檢察署檢察官偵查起訴。
    理  由
壹、證據能力部分：
    按「被告以外之人於審判外之陳述，雖不符刑事訴訟法第15
    9條之1至第159條之4之規定，而經當事人於審判程序同意作
    為證據，法院審酌該言詞陳述或書面陳述作成時之情況，認
    為適當者，亦得為證據。當事人、代理人或辯護人於法院調
    查證據時，知有刑事訴訟法第159條第1項不得為證據之情形
    ，而未於言詞辯論終結前聲明異議者，視為有前項之同意」
    ，刑事訴訟法第159 條之5 定有明文。查本判決所引用以下
    所有供述證據，公訴人、被告及辯護人於本院準備程序、審
    判期日均表示無意見而不予爭執，亦未於言詞辯論終結前聲
    明異議，本院審酌上開證據資料製作時之情況，尚無違法取
    得及證明力明顯過低之瑕疵，認以之作為證據應屬適當，而
    其餘所依憑判斷之非供述證據，本院亦查無有何違反法定程
    序取得之情形，且上開各該證據均經本院於審判期日依法進
    行證據之調查、辯論，被告於訴訟上之防禦權，已受保障，
    故上開證據資料均有證據能力。
貳、實體部分：
一、上揭犯罪事實，業據被告乙○○於偵查中及本院審理時供承
    不諱，核與證人丁○○、丙○○及甲○○於偵查中證述之情
    節相符，並有偽造之本票1 張附卷可佐。且本案系爭本票上
    採集之指紋6 枚，經送請內政部警政署刑事警察局為指紋鑑
    定結果，依序與被告乙○○指紋卡之左拇、左拇、左拇、左
    拇、右拇、右拇指指紋相符（本票上丙○○及甲○○所蓋之
    指紋，皆與所附乙○○指紋卡之右拇指相符），有該局98年
    11月24日刑紋字第0980163171號鑑驗書1 份在卷可憑。足認
    被告任意性之自白與事實相符，本件事證明確，被告犯行堪
    以認定，應予依法論科。
二、按本票可以流通市面，為有價證券；又偽造之本票，其票面
    已依票據法規定記載本票應記載事項，並表明本票字樣就其
    外表觀之既為憑票即付，其權利之行使，與票據之占有，立
    於不可分離之關係，且可流通市面，得以自由轉讓，自屬有
    價證券之一種（最高法院31年上字第409 號判例、74年度臺
    上字第1633號判決可資參照）。核被告乙○○所為，係犯刑
    法第201 條第1 項之偽造有價證券罪。又被告在本票發票人
    欄內所偽造「丙○○」及「甲○○」名義之署名，為其偽造
    有價證券之部分行為，應為偽造有價證券之行為所吸收；又
    其行使偽造有價證券之低度行為應為偽造有價證券之高度行
    為所吸收，均不另論罪。又被告有犯罪事實欄所示之科刑及
    執行紀錄，有卷附臺灣高等法院被告全國前案紀錄表1 份可
    稽，其受有期徒刑之執行完畢後，5 年以內故意再犯上開有
    期徒刑以上之罪，為累犯，應依刑法第47條第1 項之規定加
    重其刑。又被告偽造有價證券之行為，固無足取，惟被告之
    動機無非借款孔急，亟需借款之擔保，乃一時未經深思而擅
    以其胞兄丙○○及胞弟甲○○名義為共同發票人，惟本件本
    票票面金額及實質損害終非鉅大，且嗣後被告業已清償借款
    ，依其犯罪情狀觀之，情節尚屬輕微，以其與所犯刑法第20
    1 條第1 項之法定本刑3 年以上10年以下有期徒刑相較，實
    屬情輕而法重，顯有可資憫恕之處，因認處以法定最低刑度
    ，猶嫌過重，爰依刑法第59條之規定減輕其刑，並依法先加
    後減。爰審酌被告偽造之本票數量僅一張，且本票票面金額
    非鉅，被告犯後業已坦承犯行，深具悔意，犯後態度良好，
    兼衡其素行、智識程度、生活狀況等一切情狀，量處如主文
    所示之刑。
三、沒收：按偽造之有價證券，不問屬於犯人與否，沒收之，刑
    法第205 條定有明文。而在票據上簽名者，依票上所載文義
    負責，二人以上共同簽名者，應連帶負責；又票據之偽造或
    票據上簽名之偽造，不影響於真正簽名之效力，從而二人以
    上共同在本票之發票人欄簽名者，應連帶負發票人責任，倘
    其中有部分屬於偽造，雖不影響於其餘真正簽名者之效力，
    但偽造之部分，仍應依上開規定，諭知沒收，至非屬偽造之
    發票人部分，則仍屬有效之票據，不在應依法沒收之列（最
    高法院84年台上字第1550號判例、90年度台上字第1733號判
    決、92年度台上字第6134號判決意旨參照）。查被告及其冒
    用證人丙○○及甲○○為共同發票人所簽發之本票，僅證人
    丙○○及甲○○為發票人部分係屬偽造，被告自己之簽名既
    為真正，其為發票人部分則仍屬有效之票據，不在應依法沒
    收之列，故僅能就被告所偽造之本票上偽造之「丙○○」及
    「甲○○」共同發票部分（含偽造之「丙○○」及「甲○○
    」署名各1 枚）依刑法第205 條之規定予以宣告沒收（至於
    該本票偽造部分既經宣告沒收，其上偽造之「丙○○」及「
    甲○○」署名自當兼括及之，無庸再依刑法第219 條之規定
    重複諭知沒收，併此敘明）。
據上論斷，應依刑事訴訟法第299 條第1 項前段，刑法第201 條
第1 項、第205 條、第47條第1 項、第59條，刑法施行法第1 條
之1 第1 項、第2 項前段，判決如主文。
本案經檢察官蔡正傑到庭執行職務。
中    華    民    國    99    年    5     月    6   日
                  刑事第七庭審判長法  官   蕭 世 昌
                                  法  官   蔡 羽 玄
                                  法  官   蔡 世 芳
以上正本證明與原本無異。
如不服本判決應於收受判決後10日內向本院提出上訴書狀，並應
敘述具體理由。其未敘述上訴理由者，應於上訴期間屆滿後20日
內向本院補提理由書( 均須按他造當事人之人數附繕本) 「切勿
逕送上級法院」。
                                   書記官   張 尹 嫚
中    華    民    國    99    年    5     月    6     日

司法院資訊處製作；財團法人民間司法改革基金會備份。
